【裁判字號】    98,交上易,76
【裁判日期】    980331
【裁判案由】    過失傷害
【裁判全文】
臺灣高等法院刑事判決                98年度交上易字第76號
上  訴  人
即  被  告  甲○○
上列上訴人即被告因過失傷害案件，不服臺灣臺北地方法院97年
度交易字第712 號，中華民國98年2 月13日第一審判決（起訴案
號：臺灣臺北地方法院檢察署97年度偵字第11977 號），提起上
訴，本院判決如下：
    主  文
上訴駁回。
    理  由
一、按不服地方法院之第一審判決而上訴者，應向管轄第二審之
    高等法院為之。上訴書狀應敘述具體理由，上訴書狀未敘述
    上訴理由者，應於上訴期間屆滿後20日內補提理由書於原審
    法院，逾期未補提者，原審法院應定期間先命補正；第二審
    法院認為上訴書狀未敘述理由或上訴有第362 條前段之情形
    者，應以判決駁回之，但其情形可以補正而未經原審法院命
    其補正者，審判長應定期間先命補正，刑事訴訟法第361 條
    、第367 條，分別定有明文。所謂上訴書狀應敘述具體理由
    ，必係依據卷內既有訴訟資料或提出新事證，指摘或表明第
    一審判決有何採證認事、用法或量刑等足以影響判決本旨之
    不當或違法，而構成應予撤銷之具體事由，始克當之（例如
    ：依憑證據法則具體指出所採證據何以不具證據能力，或依
    憑卷證資料，明確指出所為證據證明力之判斷如何違背經驗
    、論理法則）；倘僅泛言原判決認定事實錯誤、違背法令、
    量刑失之過重或輕縱，而未依上揭意旨指出具體事由，或形
    式上雖已指出具體事由，然該事由縱使屬實，亦不足以認為
    原判決有何不當或違法者（例如：對不具有調查必要性之證
    據，法院未依聲請調查亦未說明理由，或援用證據不當，但
    除去該證據仍應為同一事實之認定），皆難謂係具體理由，
    俾與第二審上訴制度旨在請求第二審法院撤銷、變更第一審
    不當或違法之判決，以實現個案救濟之立法目的相契合，並
    節制濫行上訴（最高法院97年度臺上字第892 號判決參照）
    。是以上訴人之上訴書狀或補提之上訴理由書，雖有敘述上
    訴理由，惟並未具體敘述第一審判決有上述違法、不當情形
    ，即與未敘述具體理由無異，其所為上訴，即不符合上訴之
    法定要件。
二、經查，本件原判決以上訴人即被告甲○○（簡稱被告）於原
    審審理時之自白、告訴人乙○○○（簡稱告訴人）於警詢、
    偵查中之指訴、證人顏逢益於警詢、偵查中之證述、臺北市
    立聯合醫院和平院區診斷證明書、道路交通事故現場圖、臺
    北市政府警察局萬華分局交通分隊道路交通事故補充資料表
    、談話紀錄表、調查報告表(一)、(二)、肇事人自首情形紀錄表
    、當事人酒精測定紀錄表、現場照片及臺北市車輛行車事故
    鑑定委員會鑑定意見書等為據，認定被告確有以駕駛計程車
    載送乘客為業，為從事業務之人，其於民國97年3 月22日上
    午駕駛車號為591-NBN 號營業用小客車，行經臺北市萬華區
    ○○○路3 段與西藏路口前時，因業務上之過失致使機車騎
    士即告訴人受有頭部外傷、胸部挫傷及右側胸痛等傷害，而
    有業務過失傷害之犯行，並參酌被告自首犯罪，應減輕其刑
    ，另審酌被告素行尚可，因貪一時之便，即隨意在車道上下
    客以致肇事，而告訴人所受傷害非輕，又被告至今尚未賠償
    告訴人損害，惟證人顏逢益對本件車禍發生亦有過失，且被
    告犯後坦承犯行，態度良好，但檢察官求刑拘役40日略嫌過
    輕等一切情狀，量處有期徒刑2 月，並諭知易科罰金之折算
    標準等情，業已詳敘其所憑證據、認定理由及量刑依據，從
    形式上觀察並無任何採證認事、用法或量刑之不當或違法。
    被告收受判決後提起本件第二審上訴，其上訴理由僅指稱：
    被告於案發當時已盡量緊靠道路右側臨時停車，並打出雙黃
    燈號請後方來車注意，被告亦看見乘客顏逢益有注意後方有
    無來車才開啟車門，其與乘客均已盡義務防止過失傷害結果
    發生，惟仍造成本件憾事，實非被告本意；又車禍發生時，
    被告即主動處理、自首，並即表示願負所有賠償責任，惟告
    訴人未提具任何醫療收費單據及交通工具修復費用證明，卻
    要求不符實情之賠償金額新台幣11萬元，顯有趁機惡意求償
    之行為，且告訴人於與被告未能達成調解後，屢次對被告及
    被告家人為言語侮辱、惡言相向，致本件遲遲無法和解，實
    非被告無誠意與告訴人和解；又原審雖審酌被告犯後坦承犯
    行、態度良好，惟判處被告有期徒刑2 月，對初犯而言實屬
    過重等語。惟按量刑之輕重本屬法院依職權裁量之事項，原
    審判決量處被告有期徒刑2 月，已審酌被告素行尚可，因貪
    一時之便，即隨意在車道上下客以致肇事，而告訴人所受傷
    害非輕，又被告至今尚未賠償告訴人損害，惟證人顏逢益對
    本件車禍發生亦有過失，且被告犯後坦承犯行，態度良好，
    但檢察官求刑拘役40日略嫌過輕等一切情狀，並未逾越職權
    ，亦未違反比例原則。至於上訴理由中指其所為造成告訴人
    傷害之結果非其本意，又車禍發生時其已主動處理、自首，
    因告訴人未提出損害證明，所提金額不符實情，態度不佳，
    而無法和解，並非無誠意和解等語，業經原審判決量刑時加
    以考量，縱所述屬實，亦不足以影響原審之判決結果。核被
    告之上訴意旨，要係就原審認定之事實及量刑反覆爭執，不
    能認為已經依據卷內既有訴訟資料或提出新事證，指摘或表
    明第一審判決有何採證認事、用法或量刑等足以影響判決本
    旨之不當或違法，要難謂其上訴書狀已經敘述具體理由，揆
    諸上開規定及說明，本件上訴並無具體理由而不合法定程式
    ，應予駁回，並不經言詞辯論為之。
三、據上論斷，應依刑事訴訟法第367 條前段、第372 條，判決
    如主文。
中    華    民    國    98    年    3     月    31    日
                  刑事第二十庭審判長法  官  楊貴雄
                                    法  官  林銓正
                                    法  官  鄧振球
以上正本證明與原本無異。
不得上訴。
                                    書記官  劉有志
中    華    民    國    98    年    4     月    2     日


司法院資訊處製作；財團法人民間司法改革基金會備份。
